【裁判字號】    99,台上,7435
【裁判日期】    991130
【裁判案由】    殺人未遂
【裁判全文】
最高法院刑事判決            九十九年度台上字第七四三五號
上  訴  人  台灣高等法院高雄分院檢察署檢察官
被      告  林晉緯原名林奇龍.
上列上訴人因被告殺人未遂案件，不服台灣高等法院高雄分院中
華民國九十八年七月十四日第二審判決（九十八年度上訴字第七
四一號，起訴案號：台灣高雄地方法院檢察署九十五年度少連偵
字第一八八號），提起上訴，本院判決如下：
    主  文
原判決撤銷，發回台灣高等法院高雄分院。
    理  由
本件原判決以公訴意旨略稱：被告林晉緯（原名林奇龍）與楊家
慶、郭明正、歐濬洋（三人業經台灣高雄地方法院檢察署檢察官
以九十五年度少連偵字第一八八號為不起訴處分）、許元平、林
侑億、鄭家忠、蔣一新、曹峰翊、劉晉安（六人均經台灣高雄少
年法院以九十五年度少調字第一０九四號裁定不付審理）於民國
九十五年十月三十日晚間，共同騎乘六部機車前往高雄縣岡山鎮
地區遊逛，同日晚上十時四十三分許，騎經高雄縣岡山鎮○○○
路與平和街路口之「中山夜市」時，因聽聞吳品晨向其等斥稱「
飆三小」（係「飆什麼車」之粗話）而心生不滿，被告遂萌殺人
之犯意，與楊家慶、郭明正、歐濬洋、許元平、林侑億、鄭家忠
、蔣一新、曹峰翊、劉晉安等人旋即迴轉，將吳品晨包圍並質問
後，被告先以徒手毆打吳品晨之右臉頰，再自其騎乘機車上拿取
西瓜刀，連續砍吳品晨頭部三次，因吳品晨以左手抵擋，致受有
左手前臂深部切割傷合併尺側伸指肌腱斷裂、手指伸指肌群肌肉
斷裂、左肩臂穿刺傷之傷害。被告於砍殺後旋即騎乘機車離去，
因認其涉犯刑法第二百七十一條第二項、第一項之殺人未遂罪嫌
等語。經審理結果，仍認不能證明被告犯罪，因而維持第一審諭
知被告無罪之判決，駁回檢察官在第二審之上訴，固非無見。
惟查：審理事實之法院，對於被告有利及不利之卷內證據，均應
一併加以注意，並綜合全部證據資料，本於經驗及論理法則定其
取捨而為判斷，倘為無罪之判決，亦應詳述其全部證據取捨判斷
之理由，否則即有判決理由不備之違法。本件被告自承其綽號為
「邱條仔」，居住於高雄縣梓官鄉（見警卷第十五頁、一審訴字
第一五０三號卷第二五二頁）。證人即被害人吳品晨於九十五年
十一月二日第一次警詢亦指稱：行兇歹徒中有一個綽號叫「邱條
仔」，住在高雄縣梓官鄉（見警卷第三頁），嗣於少年法院調查
、偵查及第一審審理時仍一再指稱：持刀對伊砍殺者係被告。證
人歐濬洋、郭明正於檢察官偵查中均分別證稱：持刀砍人者係被
告（見偵字第一八八號卷第六十六、七十七、七十九頁），核與
被害人之指證相符。又證人林侑億、劉晉安、鄭家忠、曹峰翊於
偵查中亦各具結證稱：警詢時指稱係楊家慶持西瓜刀砍殺被害人
云云，並不實在，是被告要其等這樣講等語（見偵字第一八八號
卷第八十六至九十一頁）。證人曹峰翊於第一審審理時復證稱：
去警局途中，許元平、楊家慶打電話給伊，要伊這樣說（指係許
元平、楊家慶動手毆打及砍殺），他們二人說他們要扛等語（見
一審卷第八十四頁）。被告於台灣高雄少年法院調查及第一審審
理時亦先後供稱：在一開始還沒有去警察局作筆錄前，有要求許
元平袒護伊，要說伊不在場，因為那時伊年紀小，會怕等語（見
偵字第一八八號卷第三十二頁、第一審卷第二五六頁）。證人曹
峰翊於第一審又證稱：去警局製作筆錄前，有在釣蝦場附近檳榔
攤討論作筆錄的事情，當時有伊及許元平、蔣一新、劉晉安，還
有二、三個伊不認識的人等詞；被告亦坦承上情（見第一審卷第
九十、九十一至九十二頁）。倘若不虛，則案發後被告與曹峰翊
等人在檳榔攤討論之目的為何？證人楊家慶於偵查中證稱：之前
所以承認是因為被告跟伊說叫議員去說一下就沒有關係了等語（
見偵字第一八八號卷第四十三頁）。而被告係於九十五年十一月
六日上午十時即經警方通知到案接受調查，證人楊家慶於當日下
午二時許，其餘之人則均係在當日晚間九時許以後始在警局接受
調查，有警詢筆錄在卷可憑，被告確係最先接受警方通知到案調
查之人無訛。而證人鄭家忠、許元平於接受警方調查時確有議員
曾水文陪同，有警詢筆錄在卷可憑（見警卷第十一、二十三頁）
。證人即高雄縣政府警察局岡山分局偵查隊承辦警員蘇志祥於第
一審亦證稱：警方是先找到綽號「邱條仔」之林奇龍（即被告）
，其他青少年知道後找民意代表陪同至偵查隊作筆錄等語（見第
一審卷第二四一頁），似亦與楊家慶上開所證相符。按朋友之間
基於某種考慮，迴護犯罪嫌疑人，而為頂替或作不實之證述者，
並非罕見，原判決對證人歐濬洋等人上開事後於偵、審中所為不
利於被告之證述及被告所為不利於己之陳述等證據資料，僅以其
等已滿十六歲，均有相當之學識及社會歷練，應知證述之內容與
被指證者是否成立犯罪有關，如所證不實，可能遭致誤判等語，
即悉予摒棄不採，難謂符合證據法則。又原審未就被害人之指證
與前揭證人之證詞相符部分，詳察審認，仔細說明其論斷之理由
，遽謂不能證明被告犯罪，而為有利於被告之判決，亦有判決理
由不備之違誤。檢察官上訴意旨執以指摘，非無理由，應認原判
決有撤銷發回之原因。
據上論結，應依刑事訴訟法第三百九十七條、第四百零一條，判
決如主文。
中    華    民    國  九十九  年   十一   月   三十   日
                      最高法院刑事第八庭
                          審判長法官  邵  燕  玲  
                                法官  李  伯  道  
                                法官  孫  增  同  
                                法官  李  嘉  興  
                                法官  吳      燦  
本件正本證明與原本無異
                                      書  記  官  
中    華    民    國  九十九  年   十二   月    三    日
                                                     Ｍ

司法院資訊處製作；財團法人民間司法改革基金會備份。
